臺灣臺北地方法院民事判決　　　　　　　96年度訴字第4995號
原　　　告　國泰世華商業銀行股份有限公司
法定代理人　乙○○
訴訟代理人　丙○○
　　　　　　己○○
　　　　　　甲○○
被　　　告　丁○○
　　　　　　戊○○
上列當事人間清償借款事件，本院於民國九十六年十一月二十日
言詞辯論終結，判決如下：
    主    文
被告丁○○應給付原告新台幣肆拾柒萬伍仟壹佰壹拾陸元，及其
中新台幣肆拾肆萬肆仟貳佰零元部分自民國九十五年八月十四
日起至清償日止，按年息百分之十九點七計算之利息。
被告應連帶給付原告新台幣肆萬陸仟陸佰捌拾伍元，及其中新台
幣肆萬貳仟伍佰捌拾陸元部分自民國九十五年八月十四日起至清
償日止，按年息百分之十九點七計算之利息。
訴訟費用由被告丁○○負擔百分之九十一，餘由被告丁○○及戊
○○連帶負擔。
    事    實
甲、原告方面：
一、聲明：如主文所示。
二、陳述略稱：
  (一)被告丁○○先後於民國（下同）九十一年四月二十六日與世
    華聯合商業銀行股份有限公司（下稱世華銀行）、於同年八
    月八日與匯通商業銀行股份有限公司（下稱匯通銀行）成立
    信用卡使用契約，領用信用卡使用，並以被告戊○○為附卡
    持有人，依約即得於各特約商店記帳消費，而正、附卡持有
    人就附卡之消費金額負連帶清償責任。依信用卡約定條款第
    十四、十五條之約定，應於當期繳款截止日前全部清償，或
    以循環信用方式繳付最低應繳金額，逾期清償者依信用卡約
    定條款第十五、二十一、二十二條之約定，除喪失期限利益
    外，應另行給付按年息百分之十九點七計算之利息。匯通銀
    行嗣於九十一年六月三日更名為國泰商業銀行股份有限公司
    （下稱國泰銀行），國泰銀行又於九十二年六月二十六日經
    核准與世華銀行合併，國泰銀行為消滅銀行，世華銀行為存
    續銀行，並於九十二年十月二十七日更名為原告國泰世華商
    業銀行股份有限公司。截至九十五年八月十三日止，帳款尚
    餘新台幣（下同）三十二萬一千三百七十九元（附卡部分帳
    款四萬六千六百八十五元）未繳付，其中本金為二十九萬二
    千六百五十三元（附卡部分本金四萬二千五百八十六元）。
  (二)被告丁○○又於九十四年六月二十七日與原告成立簡易通信
    貸款契約，貸款二十一萬元，約定分六十期清償，利息按年
    息百分之十八點五計算，依年金法按月計付本息，併入信用
    卡帳單中與信用卡消費帳款一同繳納。依約定條款第一條之
    約定，如未依約於繳款期限前繳款或未繳足月付金時，原告
    得將未繳金額之本金部分，或經原告主張視為到期之本金部
    分，按信用卡循環利率（即年息百分之十九點七）計算之利
    息。依約定條款第四、五條之約定，倘為延遲繳款經原告主
    張暫停被告信用卡之權利時，除喪失期間利益，視同全部到
    期。截至九十五年八月十三日止，帳款尚餘二十萬零四百二
    十二元未繳付，其中本金為十九萬四千一百三十六元。
  (三)詎料被告丁○○至九十五年八月十三日止，帳款尚餘五十二
    萬一千八百零一元未按期繳付（含信用卡帳款金額三十二萬
    一千三百七十九元及簡易通信貸款帳款金額二十萬零四百二
    十二元），其中附卡帳款四萬六千六百八十五元（其中本金
    為四萬二千五百八十六元）部分，依約應由被告丁○○及戊
    ○○連帶清償，其餘帳款四十七萬五千一百十六元（其中本
    金為四十四萬四千二百零三元）則應由被告丁○○償還。為
    此依消費借貸法律關係提起本件訴訟。
三、證據：提出信用卡消費帳款債權明細報表一份、信用卡申請
    書影本二份、簡易通信貸款申請書暨約定書影本一份、約定
    條款一份、信用卡對帳單影本六份、客戶歸戶資料明細查詢
    一份、歷史消費明細表一份、歷史繳款明細表一份及戶籍謄
    本二份為證。
乙、被告方面：
壹、被告丁○○方面：被告丁○○未於言詞辯論期日到場，惟曾
    提出書狀聲明及陳述如下：
一、聲明：(一)原告之訴駁回；(二)訴訟費用由原告負擔。
二、陳述略稱：
  (一)被告丁○○與原告為債務協商期間，多次提出原告應提出歷
    年交易紀錄、歷年還款明細及本金利息分擔明細表等資料供
    核對，惟原告迄未提出，故本件欠款金額乃有爭議。
  (二)被告丁○○積欠各家銀行債務達五百五十四萬餘元，其中積
    欠原告四十七萬餘元，惟因其目前收入微薄而無能力於短期
    內償還全部債務。又依償債能力，每月僅能還款一萬四千元
    ，為使各債權人得公平受償，故請求以分期攤還方式清償本
    件欠款，即每月以一千元額度內清償。
  (三)在被告丁○○收入微薄且財務吃緊情況下，原告提出高額還
    款要求並加計高額利息及違約金，不僅造成被告丁○○財務
    狀況雪上加霜，且對債務之解決亦無助益，請求予以酌減。
  (四)被告丁○○已無多餘財力，如本件訴訟費用仍由被告負擔，
    無異係再增加債務負擔；且被告丁○○前曾依還款能力提出
    還款方案，惟不為原告所接受，可知非無還款誠意，顯見原
    告執意提起本件訴訟乃係浪費司法資源，是以本件訴訟費用
    應由原告負擔。
三、證據：無。
貳、被告戊○○方面：被告戊○○未於言詞辯論期日到場，亦未
    提出書狀作何聲明或陳述。
    理    由
一、程序方面：
  (一)依原告所提信用卡約定條款第二十六條前段之約定：「因本
    契約涉訟時，除法律所規定之法院有管轄權外，持卡人／商
    務卡申請人並同意以台灣台北地方法院為第一審管轄法院。
    」，故本院對本事件具有管轄權。
  (二)本件被告經合法通知均未於言詞辯論期日到場，核無民事訴
    訟法第三百八十六條所列各款情形，應依原告之聲請，由其
    一造辯論而為判決。
二、本件原告主張之事實，已據其提出信用卡消費帳款債權明細
    報表一份、信用卡申請書影本二份、簡易通信貸款申請書暨
    約定書影本一份、約定條款一份、信用卡對帳單影本六份、
    客戶歸戶資料明細查詢一份、歷史消費明細表一份、歷史繳
    款明細表一份及戶籍謄本二份為證，復經本院核對相關證物
    原本無訛，而被告戊○○未到庭爭執，亦未提出書狀作何聲
    明或陳述，堪認原告之主張為真實。
三、被告丁○○雖辯稱本件欠款金額仍有爭議；原告請求還款金
    額、利息及違約金過高，應予以酌減；其償債能力甚低，故
    請求於每月一千元額度內償還；其非無還款誠意，原告執意
    提起本件訴訟是浪費司法資源，且增加其債務負擔，故訴訟
    費用應由原告負擔云云。惟查：
  (一)被告丁○○辯稱本件欠款金額仍有爭議云云。惟原告主張之
    事實，業據提出信用卡消費帳款債權明細報表等資料為證，
    復經本院核對相關證物原本無訛，堪認為真實，已如前述；
    且被告丁○○復自陳其積欠各家銀行債務達五百五十四萬餘
    元，其中積欠原告者為四十七萬餘元，核與原告請求被告丁
    ○○償還帳款本金四十七萬五千一百十六元，亦屬相符，是
    以被告丁○○所辯前情，應非可採。
  (二)被告丁○○復辯稱原告請求還款金額、利息及違約金過高，
    應予以酌減云云。惟依民法第二百五十二條規定：「約定之
    違約金額過高者，法院得減至相當之數額。」，可知該規定
    並不適用於債務本金及利息部分；又依原告所提信用卡消費
    帳款債權明細報表所載，本件原告請求金額並不包括違約金
    部分，是以被告丁○○所辯即無理由。
  (三)被告丁○○又辯稱其每月僅能於一千元額度內償還原告云云
    。然原告對被告丁○○之債權既屬存在，並均已屆清償期，
    原告自得依法為本件請求，不因被告丁○○之償還能力而受
    影響。
  (四)被告丁○○復又辯稱原告執意提起本件訴訟是浪費司法資源
    ，且增加其債務負擔，故本件訴訟費用應由原告負擔云云。
    惟查，民事訴訟法第八十條雖規定：「被告對於原告關於訴
    訟標的之主張逕行認諾，並能證明其無庸起訴者，訴訟費用
    ，由原告負擔。」，然被告丁○○既係請求駁回原告之訴，
    自無認諾可言；又本件債務迭經原告催討無效，則原告提起
    本件訴訟即有必要，不僅為其私權之合法行使，亦無浪費司
    法資源之虞，本件無由原告負擔訴訟費用之理。
四、從而，原告本於消費借貸法律關係，請求被告丁○○給付四
    十七萬五千一百十六元及如主文第一項所示之利息，以及被
    告丁○○及戊○○連帶給付四萬六千六百八十五元及如主文
    第二項所示之利息，為有理由，應予准許。
五、據上論結，本件原告之訴為有理由，依民事訴訟法第三百八
    十五條第一項前段、第七十八條、第八十五條第二項，判決
    如主文。
中　　華　　民　　國　　96　　年　　11　　月　　30　　日
                民事第一庭    法    　官　文衍正
以上正本係照原本作成
如對本判決上訴，須於判決送達後20日內向本院提出上訴狀
中　　華　　民　　國　　96　　年　　11　　月　　30　　日
                  　　　　　　法院書記官　周其祥
